臺灣嘉義地方法院民事判決
111年度嘉簡字第216號
原      告  明台產物保險股份有限公司

法定代理人  松延洋介
訴訟代理人  王一如  
被      告  王思豫  


上列當事人間請求侵權行為損害賠償(交通)事件，本院於民國11
1年6月28日言詞辯論終結，判決如下：
    主  文
被告應給付原告新臺幣437,525元，及自民國111年3月29日起至
清償日止，按年息5％計算之利息。
原告其餘之訴駁回。
訴訟費用新臺幣5,180元，其中新臺幣4,794元由被告負擔，餘由
原告負擔。
本判決第1項得假執行。
    事實及理由
壹、程序事項：
一、本件原告起訴時原列法定代理人為長瀨耕一，嗣於本院審理
    中變更法定代理人為甲○○○，並具狀聲明承受訴訟，是本件
    原告之訴已由新任法定代理人合法承受訴訟。
二、被告經合法通知，未於言詞辯論期日到場，核無民事訴訟法
    第386條各款所列情形，爰依原告聲請，由其一造辯論而為
    判決。
貳、實體事項：
一、原告主張：被告於民國109年6月30日13時16分許，駕駛車牌
    號碼0000-00號自用小客車（下稱被告車輛），行經嘉義市
    西區中山路與忠義街交岔路口處，因未注意車前狀況、未保
    持安全距離之過失，從後方撞擊前方路口處於靜止停等待迴
    轉、由原告承保之訴外人黃淑美所有並由其所駕駛之車牌號
    碼000-0000號自用小客車（下稱系爭車輛）受損，再推撞系
    爭車輛往前滑行撞擊對向車道之訴外人翁啟文所駕駛車牌號
    碼000-0000號車輛，致系爭車輛車頭及車尾均毀損，經送修
    後支出修復費用新臺幣（下同）472,720元（含工資50,376
    元、零件422,344元），此損害乃肇因被告不法過失侵權行
    所致，被告依法應負擔賠償責任。原告已依保險契約給付被
    保險人，依法取得代位求償權。爰依保險法第53條及民法第
    184條第1項、第191條之2前段之規定，代位請求被告負損害
    賠償責任。並聲明：被告應給付原告472,720元，及自起訴
    狀繕本送達翌日起至清償日止，按年息5％計算之利息。
二、被告未於言詞辯論期日到場，亦未提出書狀為何聲明或陳述
    。　　
三、法院之判斷：
　㈠本件原告主張系爭車輛於上開時、地與被告車輛碰撞而受損
    之事實，業據提出駕駛執照、系爭車輛行照、道路交通事故
    現場圖、道路交通事故當事人登記聯單、車輛維修照片、嘉
    雲區車輛行車事故鑑定會0000000案鑑定意見書、修理費用
    評估單、收銀機、統一發票、汽車險賠款同意書、車損彩色
    照片等件為證（本院卷第11至73、111至121頁），復有本院
    依職權調閱之嘉義市政府警察局111年4月14日嘉市警交字第
    1111903403號函附道路交通事故現場圖、道路交通事故調查
    報告表㈠㈡、談話紀錄表、道路交通事故初步分析研判表、現
    場照片等肇事資料在卷可稽（本院卷第123至154頁），而被
    告已於相當時期受合法之通知，而於言詞辯論期日不到場，
    亦未提出任何書狀作何聲明及陳述，依民事訴訟法第280條
    第3項前段準用同條第1項前段之規定，視同自認，堪信原告
    之主張為真實。
　㈡按因故意或過失，不法侵害他人之權利者，負損害賠償責任
    ；汽車、機車或其他非依軌道行駛之動力車輛，在使用中加
    損害於他人者，駕駛人應賠償因此所生之損害，民法第184
    條第1項前段、第191條之2前段分別定有明文。按汽車行駛
    時，駕駛人應注意車前狀況及兩車併行之間隔，並隨時採取
    必要之安全措施，道路交通安全規則第94條第3 項定有明文
    。另按被保險人因保險人應負保險責任之損失發生，而對於
    第三人有損失賠償請求權者，保險人得於給付賠償金額後，
    代位行使被保險人對於第三人之請求權。但其請求之金額，
    以不逾賠償金額為限，保險法第53條第1項亦有規定。本件
    肇事地點在中山路與忠義街路口，依道路交通事故調查報告
    表㈠所示，當時天候晴、日間自然光線、柏油路面乾燥無缺
    陷、無障礙物、視距良好等情狀，客觀上並無不能注意之情
    事，依道路交通事故現場圖之現場處理摘要欄載：「A車（
    即被告車輛）沿中山路快車道由東向西行駛，致肇事地點時
    ，前車頭撞及前方沿中山路快車道由東向西行駛準備左轉B
    車（即系爭車輛）後車尾，B車在前進左前車頭撞擊沿中山
    路快車道由西向東行駛C車左側車身肇事。」（本院卷第125
    頁），再參酌被告於警詢時自陳：其當時駕車沿中山路由東
    向西行駛道路口時慢慢前進，我前方車子也慢慢前進又煞車
    ，我車頭就撞上，該車又往前推撞到在等待左轉彎之另一台
    車等語；而訴外人黃淑美於警詢時陳稱：其駕車沿中山路由
    東巷西行駛道路口，車速放慢時，系爭車輛被後方被告來車
    撞擊，之後系爭車輛就失控撞到對向來車等語；核與訴外人
    翁啟文於警詢時陳稱：其駕車沿中山路由西向東行駛到路口
    時，對向之系爭車輛好像要左轉忠義街，車速很慢，後方遭
    被告車輛撞擊後突然前進，我車剛好經過就被撞到了等語相
    符，有交通事故談話紀錄表3份在卷可稽，堪認本件事故之
    發生，係被告駕車行經肇事地點時，本應注意車前狀況之間
    隔，卻疏未注意車前狀況並保持行車安全間隔，而不慎撞及
    同向在前方道路之系爭車輛，足見被告自有未注意車前狀況
    、不依規定保持前、後車距離之過失。交通部公路總局嘉義
    區監理所嘉雲區車輛行車事故鑑定會0000000案鑑定意見書
    亦同此認定，是被告就本事故之發生顯有過失，且其過失行
    為與系爭車輛受損之結果間，具有相當因果關係，被告自應
    負侵權行為損害賠償責任。而原告既已賠償系爭車輛之修復
    費用，則其本於侵權行為損害賠償請求權及保險代位之規定
    ，請求被告賠償系爭車輛之損害，自屬有據。
　㈢次按不法毀損他人之物者，被害人得請求賠償其物因毀損所
    減少之價額；負損害賠償責任者，除法律另有規定或契約另
    有訂定外，應回復他方損害發生前之原狀；損害賠償，除法
    律另有規定或契約另有訂定外，應以填補債權人所受損害及
    所失利益為限，民法第196條、第213條第1項、第216條第1
    項分別定有明文。而所謂請求賠償物被毀損所減少之價額，
    得以修復費用為估定標準，但以必要者為限，例如修理材料
    以新品換舊品，應予折舊（最高法院77年度第9次民事庭會
    議決議參照）。查系爭車輛修理費為472,720元（含工資50,
    376元、零件422,344元），有原告所提出之估價單可佐，該
    零件材料係以新品替換舊品，自應扣除折舊部分。依行政院
    所頒固定資產耐用年數表及固定資產折舊率表，【非運輸業
    用客車、貨車】之耐用年數為5年，依平均法計算其折舊結
    果（即以固定資產成本減除殘價後之餘額，按固定資產耐用
    年數表規定之耐用年數平均分攤，計算折舊額），每年折舊
    率為5分之1，並參酌營利事業所得稅查核準則第95條第6項
    規定「固定資產提列折舊採用定率遞減法者，以1年為計算
    單位，其使用期間未滿1年者，按實際使用之月數相當於全
    年之比例計算之，不滿1月者，以1月計」，查系爭車輛自出
    廠日109年1月起，迄本件車禍發生時即109年6月30日，已使
    用0年6月，則零件扣除折舊後之修復費用估定為387,149元
    【計算方式：1.殘價＝取得成本÷(耐用年數＋1)即422,344÷(5
    +1)≒70,391（小數點以下四捨五入）；2.折舊額＝(取得成本
    －殘價)×1/（耐用年數）×（使用年數）即(422,344－70,391)
    ×1/5×（0+6/12）≒35,195（小數點以下四捨五入）；3.扣除
    折舊後價值＝（新品取得成本－折舊額）即422,344－35,195＝3
    87,149】，再加計無須折舊之工資50,376元，則原告得請求
    之系爭車輛修復必要費用為437,525元（計算式：387,149＋5
    0,376＝437,525）。
四、綜上所述，原告依保險代位及侵權行為之法律關係，請求被
    告應給付原告437,525元，及自起訴狀繕本送達被告翌日即1
    11年3月29日（本院卷第81頁）起至清償日止，按年息5％計
    算之利息，為有理由，應予准許。逾此範圍之請求，則無理
    由，應予駁回。
五、本件原告勝訴部分係就民事訴訟法第427條訴訟適用簡易程
    序所為被告部分敗訴之判決，爰依同法第389條第1項第3款
    之規定，依職權宣告假執行。
六、訴訟費用負擔之依據：民事訴訟法第79條。確定第一審裁判
    費為5,180元，由兩造依勝敗比例負擔，其中4,794元由被告
    負擔，餘由原告負擔。
中　　華　　民　　國　　111 　年　　6 　　月　　30　　日
                  臺灣嘉義地方法院嘉義簡易庭
                                  法　官　羅紫庭
以上正本係照原本作成。
如對本判決上訴，須於判決送達後20日內向本庭（嘉義市文化路
308之1號）提出上訴狀（均須按他造當事人之人數附繕本）。如
委任律師提起上訴者，應一併繳納上訴審裁判費。
中　　華　　民　　國　　111 　年　　6 　　月　　30　　日
                                  書記官  江柏翰